【裁判字號】    89,易,2109
【裁判日期】    900711
【裁判案由】    恐嚇等
【裁判全文】
臺灣臺南地方法院刑事判決                        八十九年度易字第二一九號
    公  訴  人  臺灣臺南地方法院檢察署檢察官
    被      告  丙○○
右列被告因恐嚇等案件，經檢察官提起公訴（八十九年度偵字第六六五二號），本院
判決如左：
    主  文
丙○○以加害財產之事恐嚇他人致生危害於安全，累犯，處拘役伍拾玖日，如易科罰
金，以參佰元折算壹日。其餘被訴部份公訴不受理。
    事  實
一、丙○○曾於民國八十四年間，因妨害自由案件，經臺灣高等法院臺中分院判處有
    期徒刑四月（起訴書誤載為二月）確定，於八十六年一月三日（起訴書誤載為八
    十四年六月二十八日）執行完畢，仍不知悔改。丙○○與丁○○曾先後擔任臺南
    縣永康市○○○街六二號白金漢宮住戶管理委員會主任委員，雙方因該大樓公共
    設施驗收、管理費繳交、停車位分配以及電梯使用等問題，迭起衝突。八十九年
    五月二十八日上午九時四十五分許，丁○○在該大樓一樓中庭處，與大樓住戶多
    人，討論電梯加裝密碼鎖之問題，引發當時擔任管理委員會主任委員之丙○○不
    滿，乃在該處與丁○○發生口角，嗣丁○○因故離開現場，丙○○又當眾揚言「
    丁○○檢舉其在大樓內非法設立電臺，讓他沒有飯吃，他也要報復讓丁○○沒有
    飯吃」，以加害財產之事恐嚇丁○○，後因當時在場見聞之甲○○將該事轉告丁○○，使丁○○心生畏懼，致生危害於安全。
二、案經丁○○訴由臺灣臺南地方法院檢察署檢察官偵查起訴。
    理  由
甲、有罪部份：
一、訊據被告丙○○矢口否認有何恐嚇告訴人丁○○犯行，辯稱：(1)八十九年五月二
    十八日，告訴人自行召開白金漢宮大樓住戶大會，現場人數只有數個。被告由於
    當天在臺南縣永康市公所要成立臺南縣公寓大廈聯誼會。被告身為籌備會主委，
    為了趕往永康市公所點收由市長所贈大會紀念品，以及佈置會場。在請總幹事陳
    忠在中庭告訴人所開住戶大會拍照存證後，就與陳忠、王清金、倪清山等三人，
    直往永康市公所，並未碰見證人甲○○。(2)告訴人在偵查中所提兩名證人乙○○
    、甲○○案發當時都不在現場，被告所提當天當場所攝照片都沒有乙○○和甲○○影像就可證明。(3)以被告所提照片當天告訴人私自召開住戶大會，照片裡面丁○○本人也在。如果被告要恐嚇，可當場就向丁○○為之，何必大費周章，轉彎
    抹角，經過甲○○恐嚇，顯然不合經驗法則。(4)刑法第三百零五條不法構成要件
    ，恐嚇個人之威脅行動，即以加害生命、身體、自由、名譽、財產等事通知他人
    ，使其心生畏懼。恐嚇內容以加害生命、身體、自由、名譽與財產等事項為限。
    故若以加害此等內容以外之事項，告知被害人，即不能成立本罪。所謂心生畏懼
    ，致危及其在社會日常生活之安全感，始能成立本罪。其在社會日常生活之安全
    感，並未因行為人告知加害內容而受影響者，自無成立本罪之餘地。更重要所通
    知之惡害必須為行為人所能左右控制。在客觀上一般人均認為足以對人構成危害
    者，方相當本罪之恐嚇行為。被告一直強調當天並未碰見過甲○○，也沒有要求
    ，更未曾要證人甲○○去轉告告訴人任何事項。(5)證人甲○○居住在白金漢宮大
    樓五樓，不繳管理費，其小孩常對大樓造成髒亂。他和其太太在丁○○唆使下，
    張貼不實公告，破壞被告車子四輪胎，其太太許陳秀美又誣指大樓總幹事陳忠貪
    污，為陳忠所告起訴在案，故甲○○對大樓管委會及被告心存不滿。(6)退其次被
    告假設真有要甲○○向告訴人轉達要讓伊沒有飯吃，也非被告能力所能辦到。吃
    飯必須靠嘴巴，嘴巴又長在告訴人身上，販賣食物、飯類之人非常普及，絕非被
    告所能控制左右，自不可能危害到告訴人安全云云。
二、經查，證人即在場目擊之甲○○於偵訊及本院審理時，均證稱：「（我）之前在
    睡覺，聽到中庭很大聲後下來看看，下來後看到丙○○與丁○○二人在爭吵，後
    丁○○說他要報警抓電臺，丙○○說要大家沒飯吃，說該話時大家均在場。」（
    八十九年六月二十六日偵訊筆錄、本院九十年六月二十七日審理筆錄），明白陳
    稱被告有前開言詞，與告訴人所為指訴相符；且被告於八十八年九月十日，確曾
    因經營地下電臺涉嫌違反電信法而遭臺灣臺南地方法院檢察署查緝，與上開證詞
    所述亦相符合，證人甲○○所為證述，應堪信為真實。告訴人與證人甲○○間，
    對於被告係當面向告訴人為上開話語，或由證人甲○○轉告乙節，雖有不同陳述
    ，然經本院當庭質問結果，證人甲○○則稱事後確曾再與告訴人談及此事，復衡
    諸告訴人、被告、證人甲○○以及其妻許陳秀美彼此間，因白金漢宮之各項公共
    設施管理問題，屢有糾紛，並多次互相控告，則證人甲○○為避免再次成為糾紛
    製造者，而堅持告訴人係當場聽聞被告前開話語而興訟，非因其轉告所為之心理
    狀態堪可理解，本院因認告訴人所陳係證人甲○○轉告而知悉被告上開話語之詞
    為可信。至被告雖提出當日現場照片四幀，辯稱告訴人與證人甲○○並不在場云
    云，然審酌白金漢宮住戶彼此間當時已經各分派系相互攻訐之客觀環境，告訴人
    與其他住戶當日聚會之目的又在商討公共設施之管理問題，與擔任管理委員會主
    任委員之被告顯然有所衝突，則被告拍攝參與會議之人照片，其動機已有可議，
    又參與會議之人因此迴避被拍攝，亦有可能，本院認不能以該照片內並無告訴人
    或證人甲○○之存在，遽爾認定該二人當日並不在場。另按證人之證詞，應綜合
    斟酌其他事證以判斷是否與事實相符，不能單以證人與當事人非親即故、或存有
    怨隙，遽認其證詞有所偏頗而不能採用，本件證人甲○○前開證述，經核既與告
    訴人所指訴被害情節大致相符，其證詞內容復與被告曾因違反電信法遭查緝之事
    實一致，可認係屬事實，被告空言證人甲○○及其妻陳秀美與被告間有糾紛怨隙
    存在，辯稱其證詞不足採信云云，亦非可採。
三、再按於一般語意理解下，要讓特定人沒有飯吃一語，乃指將對該特定人之財產加
    以危害而言，並非如字面上要使該特定人「無法吃飯」；且刑法第三百零五條恐
    嚇危害安全罪為具體危險犯，僅以受禍害之通知者心生畏懼而有不安全之感覺為
    已足，不以發生客觀上之危害為要件；至於通知行為，則無須限於行為人對被害
    人直接為之，如透過間接方式為之者，亦足當之。本件被告向證人甲○○揚言要
    對告訴人檢舉伊經營地下電臺之行為加以報復，「要讓他沒有飯吃」等語，其有
    危害告訴人財產之意思，顯然可認，是被告雖非直接向告訴人說出上開話語，然
    經過證人甲○○轉述，既已使告訴人因而心生畏懼，自已構成刑法第三百零五條
    之單純恐嚇罪。被告另以「嘴巴長在告訴人身上，販賣食物、飯類之人非常普及
    」云云，辯稱不可能讓告訴人沒有飯吃，故意扭曲該話語意涵，辯詞無法採信。
    綜上所述，本件事證已臻明確，被告犯行可以認定。
四、核被告所為，係犯刑法第三百零五條之恐嚇危害安全罪。被告曾於八十四年間，
    因犯恐嚇罪，經臺灣高等法院臺中分院判處有期徒刑四月，於八十六年一月三日
    執行完畢，其於五年內再犯本件有期徒刑以上之罪，為累犯，應依刑法第四十七
    條規定加重其刑。爰審酌被告與告訴人間因大樓公共設施管理問題發生衝突，因
    而以加害財產之事恐嚇告訴人之犯罪動機與手段，因此使告訴人心生畏懼，致生
    危害於公共安全，被告犯罪後否認犯行之態度，以及兩造已經達成和解，告訴人
    並具狀表明願意撤回告訴，然因被告所犯係屬非告訴乃論之罪，訴追條件不因告
    訴人之撤回而喪失等一切情狀，量處如主文所示之刑，並諭知易科罰金之折算標
    準，以資懲儆。
乙、不受理部份：
一、公訴意旨另以：被告丙○○意圖散布於眾，於八十九年五月二十八日上午九時四
    十五分許，在臺南縣永康市○○○街六二號白金漢宮大樓中庭，對在場之大樓住
    戶指稱：告訴人丁○○擔任大樓管委會主任委員期間，收取建設公司之好處，完
    成大樓公共設施之點交程序，損害大樓住戶權益等語，足以毀損告訴人之名譽，
    因認被告涉有刑法第三百十條第一項之誹謗罪嫌。
二、按告訴乃論之罪，告訴人於第一審辯論終結前得撤回其告訴，又告訴經撤回者，
    應諭知不受理之判決，刑事訴訟法第二百三十八條第一項、第三百零三條第三款
    定有明文。
三、查本件告訴人告訴被告誹謗案件，起訴書認係犯刑法第三百十條第一項之罪，依
    同法第三百十四條之規定，須告訴乃論。茲據告訴人撤回其告訴，依照上開說明
    ，被告被訴此部份犯行，應為諭知不受理之判決。
據上論斷，應依刑事訴訟法第二百九十九條第一項前段、第三百零三條第三款，刑法
第三百零五條、第四十七條、第四十一條第一項前段，罰金罰鍰提高標準條例第一條
前段、第二條，判決如主文。
本案經檢察官林逸梅到庭執行職務。
中    華    民    國      九十      年      七        月      十一      日
                              臺灣臺南地方法院刑事第四庭
                                    法  官    吳  坤  芳
右正本證明與原本無異。
如不服本判決，應於判決送達後十日內向本院提出上訴狀( 應附繕本 )。
                                    書記官    馬  愛  君
中    華    民    國      九十      年      七        月      十一      日
附錄本案論罪科刑法條全文：
刑法第三百零五條
以加害生命、身體、自由、名譽、財產之事，恐嚇他人致生危害於安全者，處二年以
下有期徒刑、拘役或三百元以下罰金。


司法院資訊處製作；財團法人民間司法改革基金會備份。
